【裁判字號】    98,易,63
【裁判日期】    980805
【裁判案由】    詐欺
【裁判全文】
臺灣高雄地方法院刑事判決                98年度易字第63號
公  訴  人  臺灣高雄地方法院檢察署檢察官
被      告  丙○○
上列被告因詐欺案件，經檢察官聲請簡易判決處刑（97年度偵字
第18240 號），本院認為不宜改依通常程序審理判決如下：
    主  文
丙○○共同犯詐欺取財罪，累犯，處有期徒刑壹年肆月，減為有
期徒刑捌月。
    事  實
一、丙○○前於民國82年間因違反肅清煙毒條例案件，先後經臺
    灣彰化地方法院、臺中地方法院各判處有期徒3 年2 月、3
    年2 月確定，經接續執行，於85年9 月5 日假釋出監，嗣於
    89年9 月7 日假釋期滿未經撤銷而視為執行完畢。仍不知警
    惕，於93年9 月間起，受雇於自稱「鄭姓主管」、「柯姓主
    管」（真實姓名年籍均不詳）擔任實際負責人之「堡棋實業
    有限公司」（由陶安德登記為名義上負責人，址設臺北市中
    山區○○○路○ 段11號6 樓，下稱堡棋公司），丙○○明知
    該堡棋公司並未實際受託操作外匯保證金或外幣買賣交易，
    然對外佯稱經營外銷汽車零件業務，在報紙刊登應徵「會計
    」、「專案經理」、「文書」等行政人員之廣告吸引應徵者
    ，錄取後教導新進職員填寫及核算公司客戶從事外匯期貨保
    證金交易計算表，製造出資從事外匯期貨交易可獲鉅利之假
    像，同時佯稱該公司有從事外匯保證金或外匯期貨買賣，獲
    利甚豐，使應徵者信以為真交付投資金額之方式詐騙，竟與
    自稱「江主管」與「鄭姓主管」、「柯姓主管」、「倪靜儀
    （自稱「小靜」）」等人，共同基於意圖為自己不法之所有
    之犯意聯絡，由丙○○、倪靜儀以前開方式向自93年9 月下
    旬起至堡祺公司任職之職員甲○○，鼓吹賣外匯之利潤豐厚
    ，公司與菲律賓之交易所關係良好，可代為操作獲利甚豐之
    外匯買賣，甲○○誤信為真，雖於93年10月初即行離職，然
    仍於93年11月26日給付新臺幣（下同）120 萬元現金予丙○
    ○，作為外匯買賣之投資金額，丙○○收款後仍承上開詐欺
    取財之同一犯意，接續向林秀利佯稱因「原投資金額，不夠
    看點數，錢不夠，一定得補錢」、「業已買超，無法反看點
    數」等各式不實之理由，要求甲○○再繼續投資，甲○○陷
    於錯誤，於同年12月6 日再次給付丙○○100 萬元現金，以
    充作所謂「保險鎖單」等投資，合計共詐得220 萬元，嗣甲
    ○○感覺有異，於93年12月16日要求清算，丙○○即藉故避
    不見面，甲○○復至堡棋公司查看發現堡棋公司早於93年11
    月11日已經法務部調查局搜索未再營業，始發現遭騙，遂報
    警循線查悉上情。
二、案經告訴人甲○○訴由台北市政府警察局中山分局報請台灣
    台北地方法院檢察署移轉臺灣高雄地方法院檢察署檢察官偵
    查後聲請簡易判決處刑。
    理  由
一、證據能力部分：
  (一)按被告以外之人於偵查中向檢察官所為陳述，除顯有不可信
    之情況者外，得為證據，刑事訴訟法第159 條之1 第2 項定
    有明文。證人陳靜儀、李彝仁於偵查中之陳述，查無顯有不
    可信之情況者，自得為證據。
  (二)按被告以外之人於審判外之言詞或書面陳述，除法律有規定
    者外，不得作為證據，刑事訴訟法第159 條第1 項定有明文
    ；被告以外之人於審判外之陳述，雖不符同法第159 條之1
    至159 條之4 之規定，而經當事人於審判程序同意作為證據
    ，法院審酌該言詞陳述或書面陳述作成時之情況，認為適當
    者，亦得為證據。當事人、代理人或辯護人於法院調查證據
    時，知有第159 條第1 項不得為證據之情形，而未於言詞辯
    論終結前聲明異議者，視為有前項之同意，同法第159 條之
    5 第2 項亦有明文。查本判決以下所引其餘傳聞證據，均經
    被告、檢察官於法院調查證據時，知有第159 條第1 項不得
    為證據之情形，而未於言詞辯論終結前聲明異議，本院審酌
    上開證據作成時並無不合法定程序之情形，認為適當，依上
    開說明，應均有證據能力。
二、訊據被告丙○○固不否認曾於上開時間於堡棋公司任職之事
    實，然否認有何詐欺取財之犯行，辯稱：「公司從事外匯買
    賣事項，我在公司工作到10月底。甲○○是直接跟公司的鄭
    主管、柯主管談，錢也沒有交給我，我投資都虧還勸甲○○
    不要投資，調查局搜索公司後就沒有公司了」云云，經查：
  (一)上開事實，業經證人即告訴人甲○○於本院審理中證述：「
    在堡棋時，被告是我的直屬長官。她說她姓江，稱她江主管
    。當時被告跟我說，投資期貨的買賣，叫我可以參與，他可
    以幫我操盤。我第一次拿120 萬給他，之後他跟我說什麼平
    倉的，說被鎖單了，要我再補100 萬元，解鎖之後，才繼續
    進去操作。我錢給他之後，他人就不見了。第一次有寫合約
    書，但被告說要寄回菲律賓之交易所公司蓋章才可以拿給我
    ，但他一直沒有拿給我，第二次有印匯錢進去的單子給我，
    被告後來有教我下單平倉等，10月初被告就叫我不必進公司
    了」等語詳盡（見本院卷44至46頁），並有買賣記錄單9 份
    （見偵字卷第13至21頁）、堡棋公司營業登記資料公示查詢
    單1 份（見偵字卷第12頁）、告訴人之電話通信明細表2 份
    （見偵字卷58至70頁）、及告訴人與被告於93年12月26日之
    通聯譯文1 份（見偵卷73至74頁）等在卷可證。
  (二)再堡棋公司以求才廣告吸引應徵者後，對錄取之新進職員佯
    以公司與菲律賓交易所合作從事外匯期貨買賣，獲利豐厚，
    鼓吹新進職員從事外匯期貨買賣，嗣於93年11月11日經法務
    部調查局搜索，及被告確有任職堡棋公司自稱江主管，負責
    說明外匯期貨買賣方式並收取投資款等事實，亦經曾於堡祺
    公司任職之證人陳靜儀、李彝仁於偵查中證述詳盡（見調偵
    卷第14、15頁），並有法務部調查局搜索筆錄1 份在卷可證
    （見臺灣台北地方法院93年度警聲搜字卷第37頁），足見告
    訴人前開證述並非虛指。被告在堡棋公司任職主管階層，對
    外甚且假稱姓「江」，且於堡棋公司經調查局搜索後仍鼓吹
    告訴人投資，其辯稱不知堡棋公司係從事詐欺行為云云，顯
    無可採。被告復辯稱：告訴人係與公司的鄭主管、柯主管談
    ，錢也沒有交給我，我投資都虧還勸甲○○不要投資云云，
    然被告與告訴人於93年12月26日於電話中確有提及合約書尚
    在交易所處無法交付，並告知告訴人期貨買賣事宜一節，有
    93年12月26日之通聯譯文1 份可證，被告不否認上開對話確
    係伊與告訴人之談話，且自承：「因告訴人不懂，有教告訴
    人平倉」等語（見偵卷第116 頁、調偵卷第16頁、本院卷第
    47頁），倘被告未曾參與與告訴人商談簽約、外匯投資事宜
    ，告訴人何以向被告催討合約書，被告又何須與告訴人商談
    外匯期貨買賣，製造堡棋公司仍然存在之假象，是被告此部
    分之辯解，顯與常情不符，難信為真。
  (三)綜上所述，被告上開辯解，均無可採，本件事證明確，被告
    詐欺之犯行堪以認定。
二、按被告行為後，94年1 月7 日修正，同年2 月2 日公佈之刑
    法，已於95年7 月1 日施行。而修正後刑法第2 條第1 項規
    定：「行為後法律有變更者，適用行為時之法律。但行為後
    之法律有利於行為人者，適用最有利於行為人之法律。」係
    規範行為後法律變更所生新舊法律比較適用之準據法，於新
    法施行後，應適用修正後刑法第2 條第1 項之規定，為「從
    舊從輕」之比較。而本次法律變更，比較時應就罪刑有關之
    共犯、未遂犯、想像競合犯、牽連犯、連續犯、結合犯，以
    及累犯加重、自首減暨其他法定加減原因（如身份加減）與
    加減例等一切情形，綜其全部罪刑之結果而為比較；且就比
    較之結果，須為整體之適用，不能割裂分別適用各該有利於
    行為人之法律，此即法變更之比較適用所應遵守之「罪刑綜
    合比較原則」及「擇用整體性原則」（最高法院24年上字第
    2634號、27年上字第2615號判例，及95年度第8 次刑事庭會
    議決議參照）。查：
(一)刑法第339 條第1 項之詐欺取財罪，其法定刑得科或併科1
    千元以下罰金，而刑法第33條第5 款有關罰金之最低數額部
    分，因刑法分則編各罪所定罰金之貨幣單位原為銀元，修正
    前刑法第33條第5 款規定：「罰金：（銀元）1 元以上」，
    銀元與新臺幣間之折算，依現行法規所定貨幣折算新臺幣條
    例第2 條規定，以銀元1 元折算新臺幣3 元；修正後刑法第
    33條第5 款則規定：「罰金：新臺幣1,000 元以上，以百元
    計算之」；經比較新舊法之規定，修正後刑法第33條第5 款
    所定罰金之最低數額，較之修正前提高，自以修正前刑法第
    33條第5 款之規定有利於被告。
(二)刑法第28條共犯之規定，於修正前規定為：「二人以上共同
    實施犯罪之行為者，皆為正犯」，修正後則規定為：「二人
    以上共同實行犯罪之行為者，皆為正犯」，本條之修正理由
    係為排除陰謀共同正犯、預備共同正犯於本條所規定之正犯
    之外，修正後共同正犯適用範圍已為限縮，經比較結果，以
    修正後之刑法較有利被告。
(三)經綜合比較結果，適用修正前之刑法，對被告較為有利，揆
    諸上揭說明，自應一體適用修正前之規定對被告論罪科刑。
三、核被告所為，係犯刑法第339 條第1 項之詐欺取財罪。被告
    與「鄭姓主管」、「柯姓主管」、「倪靜儀」，就上述犯行
    ，有犯意之聯絡及行為之分擔，均為共同正犯。被告二次詐
    欺告訴人交付財物，時間緊接，係利用同一犯罪機會為之，
    顯係基於一犯意接續而為，為接續犯，公訴人認應成立連續
    犯，尚有誤會，附此敘明。被告前於82年間因違反肅清煙毒
    條例案件，先後經臺灣彰化地方法院、臺中地方法院各判處
    有期徒3 年2 月、3 年2 月確定，經接續執行，於85年9 月
    5 日假釋出監，嗣於89年9 月7 日假釋期滿未經撤銷而視為
    執行完畢，有臺灣高等法院被告全國前案記錄表1 份在卷可
    證，被告受有期徒刑執行完畢後，5 年內再故意犯有期徒刑
    以上之罪，為累犯，應依刑法第47條第1 項規定，加重其刑
    。爰審酌被告夥同「鄭姓主管」、「柯姓主管」、「倪靜儀
    」等人以求職廣告為幌，假投資外匯期貨之名，鎖定急於求
    職之人，利用欲獲利之心理，加以行騙，手段惡劣，犯罪所
    得甚鉅，嚴重危害社會治安，並考量犯後否認犯行，態度非
    佳、及其參與犯罪之情節、角色，又被告雖曾簽發面額220
    萬元之本票交付告訴人，然告訴人尚未獲得任何實際賠償等
    一切情狀，量處如主文所示之刑。末查，本件詐欺取財犯行
    之犯罪時間，係在中華民國96年罪犯減刑條例（下稱減刑條
    例）所定減刑基準日即96年4 月24日之前，合於減刑條例所
    定減刑要件，應依該條例第2 條第1 項第3 款減其刑至二分
    之一。
據上論斷，應依刑事訴訟法第452 條、第299 條第1 項前段，刑
法第2 條第1 項前段、第28條、（修正前刑法）第339 條第1 項
，第47條，刑法施行法第1 之1 條，中華民國九十六年罪犯減刑
條例第2 條第1 項第3 款、第7 條，判決如主文。
本案經檢察官乙○○到庭執行職務。
中    華    民    國    98    年    8     月    5     日
                  刑事第十一庭  審判長法  官  黃三友
                                      法  官  林依蓉
                                      法  官  陳億芳
以上正本證明與原本無異。
如不服本判決應於收受送達後10日內向本院提出上訴書狀，並應
敘述具體理由；如未敘述上訴理由者，應於上訴期間屆滿後20日
內向本院補提理由書（均須按他造當事人之人數附繕本）「切勿
逕送上級法院」。
中    華    民    國    98    年    8     月    5     日
                                      書記官  林靜慧


司法院資訊處製作；財團法人民間司法改革基金會備份。
